---
title: "Zadanie domowe 1 -- badania interentowe"
output:
  html_document:
    df_print: paged
  html_notebook: default
  pdf_document: default
---

**Zadanie domowe do wykonania w grupach projektowych**

+ Termin: 12.04, 23:59
+ Forma: Skrypt R, R Notebook, JupyterNotebook, link do COLAB
+ Nazwa pliku: **grupa_numer_zadanie_domowe**.(rozszerzenie)

**Treść**

1. Zakładamy, że badana populacja ma wielkość N=10000.

```{r}
N <- 10000
```


2. Tworzymy macierz zmiennych $\mathbf{X}$ o wymiarze $N \times (1+p)$ gdzie p=50 (czyli macierz z wyrazem wolnym, pierwsza kolumna składająca się z samych 1, oraz 50 zmiennych). Zakładamy, że 50 zmiennych generujemy *niezależnie* z rozkładu normalnego standaryzowanego.

```{r}
set.seed(123)
p <- 50
X <- matrix(data = rnorm(p*N), nrow = N, byrow = T)
X <- cbind(1,X)
epsilon <- rnorm(N)
```


3. Zmienna celu $Y$ jest utworzona w następujący sposób:


$$
Y_i = 1 + \exp\{ 3 \sin(\mathbf{\beta}^T\mathbf{X}_i)\} + X_{i5} + X_{i6}  + \epsilon_i, \quad \epsilon_i \sim N(0,1)
$$
gdzie $X_{i5}$ i $X_{i6}$ to 5 i 6 zmienna z macierzy wektor $\mathbf{X}$ nie licząc wyrazu wolnego, $\mathbf{\beta} = (1, 0, 0, 1,1,1,1,0,...,0)^T$ o wymiarach $p+1$ (pierwszy element to $\beta_0$ czyli wykraz wolny). Oznacza to, że w wektorze $\mathbf{\beta}$ tylko wyraz wolny oraz 4-7 elementy są niezerowe (od 3 do 6 zmiennej). Uwaga wektor $\mathbf{X}_i$ ma wymiar $(p+1) \times 1$ dzięki temu w wyniku $\mathbf{\beta}^T\mathbf{X}_i)$ otrzymujemy skalar.


```{r}
betas <- c(1, 0, 0, 1,1,1,1,0)
betas <- c(betas, rep(0, p+1 - length(betas)))
length(betas)
y <- 1 + exp(3*sin(X %*% betas)) + X[,6] + X[, 7] + epsilon
y <- as.numeric(y)
```


4. Tworzymy dwie próby:

Próba A - próba losowa o wielkości $n_A=500$, w której jednostki badanej populacji są losowane proporcjonalnie do prawdopodobieństwa określonego następująco:

$$
\pi_{iA} \propto \frac{0.25 + |X_{i1}| + 0.03|Y_i|}{\sum_{i=1}^N 0.25 + |X_{i1}| + 0.03|Y_i|}
$$
```{r}
pi_a_eta  <- 0.25 + abs(X[,2]) + 0.03*abs(y)
pi_a <- pi_a_eta/ sum(pi_a_eta)
summary(pi_a)
```

Próba B - przynależność do próby nielosowej o wielkości $n_B=2000$ wylosowana z rozkładu Bernoulliego gdzie $\pi_B$ określono następującym modelem nieliniowej regresji logistycznej

$$
\pi_{iB} = \frac{\exp\left\{3.5 + \mathbf{\alpha}^T\log(\mathbf{X}_i^2)-\sin(X_{i3} + X_{i4}) - X_{i5} - X_{i6}\right\}}{1 + \exp\left\{3.5 + \mathbf{\alpha}^T\log(\mathbf{X}_i^2)-\sin(X_{i3} + X_{i4}) - X_{i5} - X_{i6}\right\}}
$$
gdzie $\alpha = (0,0,0,3,3,3,3,...,0)^T$ oznacza parametry stojące przy macierzy $\log(\mathbf{X}^2)$.

```{r}
alphas <- c(0,0,0,3,3,3,3)
alphas <- c(alphas, rep(0, p + 1 - length(alphas)))
length(alphas)
pi_b_eta <- 3.5 + log(X^2) %*% alphas - sin(X[,4] + X[,5] - X[,6] - X[,7])
pi_b <- exp(pi_b_eta) / (1 + exp(pi_b_eta))
pi_b <- as.numeric(pi_b)
summary(pi_b)
```

5. Celem jest oszacowanie średniej w populacji $y = \sum_{i=1}^{N} y_i / N$.


6. Proszę dokonać losowania próby A i B 500 razy oraz wyznaczyć wartość oczekiwaną, obciążenie, wariancję oraz MSE następujących estymatorów:

+ $\mu_{A1} = \sum_i w_i y_i / n_A$,
+ $\mu_B = \sum_i y_i / n_B$,

gdzie $w_i = 1/\pi_{iA}$, $n_A$ to wielkosć próby losowej, a $n_B$ to wielkość próby nielosowej.

```{r}
set.seed(123)
B <- 500
wynik <- matrix(data = 0, nrow = B, ncol = 2)
for (i in 1:B) {
  sample_a <- sample(1:N, size = 500, prob = pi_a)
  sample_b <- rbinom(n = N, size = 1, prob = pi_b) ## około 2000
  sample_b <- which(sample_b == 1)
  wynik[i, 1] <- weighted.mean(x = y[sample_a], w = 1/pi_a[sample_a])
  wynik[i, 2] <- mean(y[sample_b])
}

boxplot(wynik)
```
```{r}
bias <- colMeans(wynik) - mean(y)
vars <- apply(wynik, 2, var)
mse <- bias^2 + vars
rmse <- sqrt(mse)
matrix(data = c(bias, vars,mse, rmse), 
       ncol = 2, byrow = 2, 
       dimnames = list(c("bias", "var", "mse", "rmse"),
                       c("prob sample", "big data")))
```


Źródło: Yang, S., Kim, J. K., & Rui, S. (2020). Doubly robust inference when combining probability and non-probability samples with high dimensional. Journal of the Royal Statistical Society. Series B: Statistical Methodology, 82(2), 445–465. https://doi.org/10.1111/rssb.12354


Cały kod

```{r}
set.seed(123)
N <- 10000
n_a <- 500
## tworzenie macierzy X
p <- 50
X <- matrix(data = rnorm(p*N), nrow = N, byrow = T)
X <- cbind(1,X)
## tworzenie y
epsilon <- rnorm(N)
betas <- c(1, 0, 0, 1,1,1,1,0)
betas <- c(betas, rep(0, p+1 - length(betas)))
y <- 1 + exp(3*sin(X %*% betas)) + X[,6] + X[, 7] + epsilon
y <- as.numeric(y)
## tworzenie wektora pi_a
pi_a_eta  <- 0.25 + abs(X[,2]) + 0.03*abs(y)
pi_a <- pi_a_eta/ sum(pi_a_eta)
alphas <- c(0,0,0,3,3,3,3)
alphas <- c(alphas, rep(0, p + 1 - length(alphas)))
## tworzenie wektora pi_b
pi_b_eta <- 3.5 + log(X^2) %*% alphas - sin(X[,4] + X[,5] - X[,6] - X[,7])
pi_b <- exp(pi_b_eta) / (1 + exp(pi_b_eta))
pi_b <- as.numeric(pi_b)
## symulacja
B <- 500
wynik <- matrix(data = 0, nrow = B, ncol = 2)
for (i in 1:B) {
  sample_a <- sample(1:N, size = 500, prob = pi_a)
  sample_b <- rbinom(n = N, size = 1, prob = pi_b) ## około 2000
  sample_b <- which(sample_b == 1)
  wynik[i, 1] <- weighted.mean(x = y[sample_a], w = 1/pi_a[sample_a])
  wynik[i, 2] <- mean(y[sample_b])
}

boxplot(wynik)

```

